臺灣高等法院高雄分院刑事判決　　　 100年度上訴字第1207號
上　訴　人　臺灣屏東地方法院檢察署檢察官
上　訴　人
即　被　告　李茂祥
被　　　告　李錦貴
上列上訴人因被告違反商業會計法等案件，不服臺灣屏東地方法
院中華民國100 年3 月21日第一審判決（起訴案號：臺灣屏東地
方法院檢察署98年度偵字第738 號），提起上訴，本院判決如下
：
    主  文
原判決關於李茂祥部分撤銷。
李茂祥共同連續商業負責人，以明知為不實之事項，而填製會計
憑證，處有期徒刑壹年，減為有期徒刑陸月，如易科罰金以銀元
參佰元即新臺幣玖佰元折算壹日。又共同商業負責人，利用不正
當方法，致使財務報表發生不實之結果，處有期徒刑捌月，減為
有期徒刑肆月，如易科罰金以銀元參佰元即新臺幣玖佰元折算壹
日，應執行有期徒刑玖月，如易科罰金以銀元參佰元即新臺幣玖
佰元折算壹日。
其他上訴駁回。
    事  實
一、緣「岳旺企業有限公司」（下稱「岳旺公司」）於79年8 月
    1 日設立、負責人即為李茂祥（原名李茂雄），嗣於93年12
    月20日遷至屏東縣潮州鎮○○路8 巷5 之3 號，至94年6 月
    14日止之負責人皆為李茂祥，是為商業會計法所稱之商業負
    責人及稅捐稽徵法所規定之納稅義務人，以製作會計憑證為
    其附隨業務。李茂祥明知岳旺公司為虛設行號與奧美公司間
    並無實際進、銷貨之交易往來，竟基於填製不實會計憑證之
    概括犯意，於民國94年1 月至94年4 月間，連續取得由奧美
    公司虛開銷售額如附表一之(一)所示之不實統一發票7 張，共
    計新臺幣（下同）250 萬元，作為岳旺公司進項憑證，李茂
    祥再指示不知情之記帳員即高美事務所職員侯美雅，於94年
    間將此等不實事實登載於其業務上作成之岳旺公司帳冊內，
    致使會計事項發生不實結果。
二、羅世德（經原審判處有期徒刑1 年，減為有期徒刑6 月，如
    易科罰金，以銀元3 百元即新臺幣9 百元折算1 日確定在案
    ），可預見他人向其借用名義登記為公司之負責人，可能用
    以逃漏稅捐，羅世德竟仍於94年間，經李茂祥以每月3000元
    之利誘，同意擔任虛設行號岳旺公司之名義負責人，提供自
    己之身分證件等物，由李茂祥於94年6 月15日辦理岳旺公司
    負責人變更登記，自94年6 月15日起至95年6 月18日間，由
    羅世德擔任岳旺公司之名義負責人。亦為商業會計法所稱之
    商業負責人及稅捐稽徵法所規定之納稅義務人。李茂祥、羅
    世德共同基於以不正方法幫助他人逃漏稅捐及填製不實會計
    憑證犯意聯絡之概括犯意而為下列行為：
(一)、李茂祥、羅世德明知岳旺公司實際上並未向附表一之(二)所示
    奧美等4 家公司進貨，亦未販售貨物予附表二所示之潮彬等
    8 家公司，仍即自94年7 月起至95年4 月間，分別以岳旺公
    司名義，連續取得附表一之(二)所示公司不實開立如附表所示
    金額之統一發票17張（編號18與編號17相同，編號18係重複
    表列），共計2372萬1917元，作為岳旺公司進項憑證，並95
    年2 月以前指示不知情之記帳人員侯美雅、95年2 月以後則
    指示不知情之會計人員盧朝亮將此等不實事實登載於其業務
    上作成之岳旺公司94、95年之帳冊內，致使會計事項發生不
    實結果。另連續以岳旺公司之名義，由李茂祥等人連續填製
    不實之如附表二所示之統一發票共52紙，金額共計2102萬
    8297元，分別交予附表二所示之潮彬公司負責人張文彬（經
    原審判處有期徒刑8 月，減為有期徒刑4 月，如易科罰金，
    以銀元3 百元即新臺幣9 百元折算1 日確定在案）等營業人
    ，作為該等營業人之進項憑證，並由附表二所示聯管、潮彬
    以外之營業人分別持以向稅捐機關申報扣抵如附表二所示之
    83萬9055元營業稅款，以此不正當方法連續幫助如附表二所
    示聯管、潮彬公司以外之納稅義務人分別逃漏營業稅捐，足
    以生損害於稅捐機關對於課稅管理之正確性及公平性。
(二)、沈秋花（經原審判處有期徒刑8 月，減為有期徒刑4 月，如
    易科罰金，以銀元3 百元即新臺幣9 百元折算1 日。緩刑貳
    年確定在案）係有限責任屏東縣春日鄉原住民造林勞動合作
    社（下稱原民造林合作社）南部負責人兼公司會計，於94年
    7 月間，原民造林合作社係受李茂祥委託，進行某牧場綠美
    化之工作，並已於領取工程款52萬元後，於94年7 月2 日，
    以原民造林合作社名義，開立GU00000000號金額52萬之發票
    一紙交予李茂祥，惟沈秋花卻依李茂祥指示，另於94年7 月
    6 日，以原民造林合作社名義，開立「種植牧草」之發票號
    碼：GU00000000號、金額525,000 元之不實發票交予李茂祥
    ；而李茂祥、羅世德2 人明知岳旺公司並未有固定資產、存
    貨及預付款等情事，仍將上開2 紙發票及其他不實資料，交
    由不知情之上開記帳人員侯美雅，於岳旺公司之94年度資產
    負債表其他固定資產科目，申報為岳旺公司固定資產
    1,045,000 元，並於94年度以此固定資產攤提折舊47,500元
    ，另將其他不實資料交由不知情之會計人員據以製作岳旺公
    司94年度資產負債表上會計科目存貨1657,000元、預付款項
    1,715,000 元等不實內容，利用此不正當方法，致使岳旺公
    司94年度財務報表發生不實結果。
三、案經財政部臺灣省南區國稅局函請臺灣臺南地方法院檢察署
    呈請臺灣高等法院檢察署核轉臺灣屏東地方法院檢察署檢察
    官偵查起訴。
    理  由
甲、被告李茂祥部分：
壹、證據能力：
    按被告以外之人於審判外之言詞或書面陳述，除法律有規定
    者外，不得作為證據；又被告以外之人於審判外之陳述，雖
    不符刑事訴訟法第159 條之1 至第159 條之4 之規定，而經
    當事人於審判程序同意作為證據，法院審酌該言詞陳述或書
    面陳述作成時之情況，認為適當者，亦得為證據；當事人、
    代理人或辯護人於法院調查證據時，知有第159 條第1 項不
    得為證據之情形，而未於言詞辯論終結前聲明異議者，視為
    有前項之同意。刑事訴訟法第159 條第1 項、第159 條之5
    定有明文。經查，本判決所引用之各項證據資料，其屬於被
    告以外之人於審判外之陳述者，均據本院於調查證據程序逐
    一提示並告以要旨，檢察官、被告均知該等證據為被告以外
    之人之審判外陳述，已表示同意作為證據（見本院卷第82頁
    、92頁反面）及未於言詞辯論終結前聲明異議，本院審酌上
    開證據作成時之情況，亦無不當取供等情形，認為以之作為
    本案之證據亦屬適當，依刑事訴訟法第159 條之5 規定，應
    有證據能力。
貳、實體部分：有罪部分：
一、訊據被告李茂祥固坦承伊原為岳旺公司之名義上及實際負責
    人，且岳旺公司確有取得、開立前揭統一發票，然仍矢口否
    認有何公訴人所指之上開犯行，於偵查及原審辯稱：我們岳
    旺公司是賣土芭樂茶、茶葉、電話節費卡，不可能開建材、
    五金的發票。據我所知岳旺公司並沒有在賣建材、五金。當
    時應該是因為我們公司登記的營業項目有建材、五金，潮彬
    公司登記的營業項目也有建材五金，就要求我們開建材五金
    的項目，實際上是賣土芭樂茶、茶葉、電話節費卡。部分虛
    報是事實，潮彬有限公司部分是我們開錯發票，奧美公司部
    分，我們是向其公司的小姐借發票開給我們，但我們不知道
    ，當初是向他買零件。沈秋花的部分是多開1 張發票給我們
    。岳旺公司營運情況不好。在羅世德進來當負責人之前，公
    司沒什麼營業，只有介紹土地、賣電話卡。羅世德進來後比
    較有在營業。我在潮州營業期間並沒有犯法，正常繳納稅金
    ，是遷去台南，在潮州變更負責人為羅世德，公司只有我和
    羅世德負責。有時我忙的話，會找羅世德顧店。公司遷去台
    南作塑膠，轉讓給他們，從潮州變更去台南，當時發票他們
    亂開，會計師報的，與我無關。沈秋花的部分是我有承包牧
    草綠化工程給沈秋花做，所以沈秋花才開發票給我，實際上
    均有該等工程云云。於本院則辯稱：岳旺公司不是空頭公司
    ，經營茶葉、土芭樂茶、電話節費卡。又94年4 月之前我是
    公司的負責人，94年4 月之後，岳旺公司變成羅世德經營，
    我是幫忙的。94年4 月之前，與奧美公司經營情形是實在。
    我當負責人時沒有請在職員工，有推銷員，推銷員是抽成的
    ，也沒有會計，我都自己做。公司是94年開始營業。公司嗣
    後搬去台南是羅世德的主意，不是我，當時公司搬到台南，
    也沒有營業，且我沒有上去台南，羅世德有叫我載他去台南
    一次。發票皆有登記在公司的帳冊上面。附表一之(二)是後來
    羅世德公司95年初搬到台南去的事情。是羅世德要求沈秋花
    開的，不是我，因為沈秋花認識我，羅世德當著我的面跟沈
    秋花說要多開壹張發票。我在岳旺公司的期間，我們都有確
    實做生意，我變更給羅世德之後，也有做生意，是一直到羅
    世德把岳旺公司簽到台南去之後，才沒有確實做生意云云。
二、經查：
(一)、被告李茂祥於97年7 月16日偵查中供述：我曾任職於岳旺公
    司，我是幫羅世德和我爸爸黃國欽在經營此公司，他們2 人
    出資金，公司是羅世德的名字。公司是從79年申請成立至今
    ，負責人換很多人了，後來負責人換我的名字，再換羅世德
    的名字，3 年多前開始營業，之前都沒有營業。大概94年左
    右開始營業。每人有領生活費近萬元，我們公司只有我們3
    人，沒有其他員工。95年左右搬去台南。94年岳旺公司營業
    內容是仲介土地及電腦零件，公司沒有固定資產。公司全部
    由我負責。公司員工只有我、羅世德和我爸爸，羅世德和我
    爸爸會到公司走走，公司業務都由我負責。94年間公司發票
    都是我開。發票鎖在公司。94年岳旺公司沒有土地資產。岳
    旺公司搬到台南乙事，我有向羅世德及我爸爸商量，說要搬
    台南做高爾夫球的球，因為有人介紹我們去發展球的生意，
    由他們出資，以我們公司的名義合作。我記得跟圓富建設有
    往來，我有介紹土地給他們，有賣電腦給他們，電腦是我們
    買來請別人組合的。他們開發票給我們，我們也有開發票給
    圓富建設，發票我們再交給會計師等語（見97年他字卷第
    216 號卷、下稱他卷第474 至478 頁）；於97年9 月3 日偵
    查中供述：岳旺公司營運情況不好。在羅世德進來當負責人
    之前，公司沒什麼營業，只有介紹土地、賣電話卡。羅世德
    進來後比較有在營業。當時很多公司跟我們公司接洽，我忘
    了是否認識李錦貴，我也忘了向奧美買什麼東西等語（見他
    卷第610 至612 頁）。於原審審理時亦有供述：我們有店面
    ，有在營業，之所以會換公司負責人的名字，是因為我有欠
    銀行錢，羅世德在公司負責跑銀行，跟會計師領發票，10趟
    有8 趟都是他負責等語（見原審卷一第49頁反面）。同案被
    告羅世德於97年4 月1 日偵查中亦有供述：我認識李茂雄（
    後改名李茂祥），我是岳旺公司董事長，李茂雄是副董事長
    。94年6 月15日至95年6 月18日，我是岳旺公司的負責人。
    我負責當董事長，其他事情我不處理。當董事長1 個月3 千
    元。我是人頭。李茂雄沒有跟我講為何這樣做。岳旺公司的
    發票是李茂雄去領的，發票應該拿去台南新化了，我有看到
    李茂雄將發票拿去台南新化。我知道岳旺公司有搬去台南，
    我不清楚與岳旺公司往來的廠商有哪些，我記不起來何時搬
    去台南，我去年有開刀住院1 個半月，公司的事情我不清楚
    等語( 見他卷第32至34頁) ；於原審99年5 月31日審理時亦
    供述：我只是拿李茂雄的錢1 個月3 千元，他是之後才改名
    為李茂祥，但是李茂祥跟其他公司如何往來，我不知道。打
    零工1 個月3 千元是因為我住潮州，腳斷掉，沒有辦法搬重
    物，岳旺公司本身是空殼公司，沒有接水、接電，是一般的
    住家，沒有請會計或是員工，只有我1 個人跑業務，我說的
    業務是李茂雄拿錢給我，讓我去銀行做存提領紀錄，我的業
    務也包含把其他公司開給我的發票，交給專業會計，之後再
    從會計那邊拿到整理出來的憑證資料，交給李茂祥。往來的
    發票憑證內容與起訴書講的差不多。在潮州往來的公司就是
    起訴書那幾家。發票金額跟稅金跟起訴書所述相同等語（見
    原審卷一第106 、107 頁）。又岳旺公司於79年8 月1 日設
    立、負責人即為被告李茂祥（原名李茂雄），嗣於93年12月
    20日遷至屏東縣潮州鎮○○路8 巷5 之3 號，至94年6 月14
    日止之負責人皆為被告李茂祥，嗣於94年6 月15日變更登記
    為同案被告羅世德，亦有岳旺公司稅籍及登記資料異動分析
    表一份可按（見附件一第17頁）。
(二)、證人侯美雅於97年5 月19日偵查中供證：我是高美玲事務所
    職員，負責岳旺公司的業務。我是幫忙報營業稅、記帳、公
    司變更、申購發票。我記得時間大約93年底開始至95年2 月
    ，為公司地址變更到台南，但變更地址不是我們辦的。一開
    始是與李茂雄（後改名李茂祥）接洽，後來在94年5 月份變
    更負責人為羅世德，這是我辦的。變更後我都與羅世德接洽
    。拿資料、原始憑證、發票給我的就是這2 個人。（提示羅
    世德照片）我有看過羅世德，因為要辦變更時一定要前後負
    責人親自去國稅局簽名。有幫岳旺公司辦理負責人變更。是
    李茂雄、羅世德2 人要求的。岳旺公司除了李茂雄、羅世德
    2 人外，沒有見過他們公司的其他人。（94年交清冊有李茂
    雄的簽收意義？）應是95年3 月17日李茂雄先借1 、2 月份
    的存聯，因為當時尚未移交完畢。這一定要本人簽名的等語
    （見他卷第257 、258 頁）；於97年9 月3 日偵查中亦有供
    證：岳旺公司應該是用現金支付我費用。變更負責人前是李
    茂雄，變更後是羅世德，但變更後我曾看過李茂雄來過我們
    事務所。憑證都是他們拿給我的。不是我們去收的。岳旺公
    司93年資產負債表是由我處理申報，岳旺公司93年資產負債
    表內容依據是根據李茂雄所提示的憑證。岳旺公司94年資產
    負債表是由我處理申報。資產負債表是從損益而來，而收入
    是根據岳旺開出去的發票，而支出就是取得對方的發票或收
    據。（提示岳旺公司94年資產負債中有1 項其他固定資產10
    4 萬5 千元，累計折舊4 萬7500元依據？）固定資產一定是
    拿發票給我們看，我們才可以製作出來。折舊是根據財政部
    的標準計算。（提示原民合作社GU00000000、GU00000000發
    票2 紙）這2 張發票印象中應該是李茂雄拿給我的，是代表
    他們公司的支出。（上開104 萬5 千元的其他固定資產那2
    張發票，如果綠美化的牧場不是岳旺自己的牧場，那可以這
    樣做嗎？）我印象中有問過李茂雄，他說是要做他們自己的
    。如果不是做岳旺自己的牧場，我們就不會做在這個項目中
    等語（見他卷第606 至608 頁）。
(三)、證人盧朝亮於97年8 月25日偵查中供證：我認識羅世德、李
    茂雄。我與他們認識是因為岳旺公司的外帳給我記，我才認
    識的。羅世德是岳旺公司的負責人，岳旺公司在95年初移到
    台南時才給我記帳的。我只有幫岳旺辦遷移及記外帳。我記
    外帳的只有1 張發票，我幫岳旺公司向稽徵所申報95年3 、
    4 、5 、6 月，我都去岳旺公司，在永康市○○路80號向林
    春桃拿，沒有向別人拿。我曾於95年5 月12日向新化徵所申
    報岳旺公司95年3 、4 月發票遺失等語（見他卷第537 至
    539 頁）。
(四)、是參之被告李茂祥、同案被告羅世德之供述、證人侯美雅、
    盧朝亮之證述及上開事證以觀，足見被告李茂祥於93年12月
    20日起，即有負責岳旺公司之業務，嗣變更負責人為同案被
    告羅世德，被告李茂祥亦有實際參與公司之事務，迨遷至台
    南時，亦為被告李茂祥同意，亦有與同案被告羅世德共同參
    與公司之業務甚明，其辯稱岳旺公司遷至台南以後，即未參
    與岳旺公司之運作云云，自非可取。又依證人侯美雅、證人
    盧朝亮之上開證述，及被告李茂祥自陳：發票皆有登記在公
    司的帳冊上面等情以觀，是岳旺公司取得上開附表一之（一
    ）、（二）進項憑證，於95年2 月以前指示不知情之記帳侯
    美雅、95年2 月以後則指示不知情之會計盧朝亮將此等不實
    事實登載於其業務上作成之岳旺公司帳冊內等情，尚堪認定
    。
(五)、犯罪事實一、二（一）岳旺公司取得不實發票部分:
Ａ、又被告李茂祥於93年12月20日起至94年6 月14日止擔任岳旺
    公司之名義上及實際負責人，且岳旺公司確有取得如附表一
    之（一）、（二）所示之進項統一發票，岳旺公司並有持該
    等進項來源統一發票報稅等情，業為被告李茂祥所是認（見
    他卷第474 至478 頁、原審卷三第6 、7 頁），復有臺南縣
    政府營利事業登記公示詳細資料、營業稅稅籍資料查詢作業
    表10紙、岳旺公司營業稅申報資料、岳旺公司94年2 月至95
    年4 月（2 個月1 次）營業人銷售額與稅額申報書資料9 紙
    等存卷足佐（見附件一第17至32頁、237 至244 頁、247 至
    25 5頁），自堪先認定為真。
Ｂ、岳旺公司係一虛設行號：
１、查岳旺公司自成立後皆無存貨、正常營運費用支出（水電、
    運費、薪資等費用），於90年至93年無進銷項目，然自94、
    95年項目暴增，其94年度申報營業收入總額為0000000 元，
    申報課稅所得額272493元，然維持企業營運之基本開銷除申
    報薪資372000元、租金24000 元外，未申報運費、郵電、水
    電瓦斯，資產負債表申報內容主要為電腦軟體存貨0000000
    元及其他固定資產「牧場綠化工程」0000000 元，未申報必
    要之固定資產，如運輸設備、生財器具等，且其他固定資產
    內容與其申報營業項目存貨內容亦有出入，公司於79年12月
    10日自勞工保險局退保後已無生效中之被保險人，於中央健
    康保險局中被保險人投保名冊僅有被告羅世德自94年6 月15
    日以僱主身分投保，被告李茂祥則是88年7 月1 日起於屏東
    縣潮州鎮公所加保，岳旺公司無實際營運乙節，業據證人陳
    偉旭、陳威廷於檢察事務官詢問時證述綦詳（見他卷第271
    至273 頁、381 至383 頁），並有財政部臺灣省南區國稅局
    99年7 月28日南區國稅審四字第0990020159號函文及附於其
    內附件資料、中央健保局高屏分局96年3 月3 日健保高承一
    字第0960004413號函、行政院衛生署中央健康保險局99年7
    月26日健保高字第0996016251號函、岳旺公司員工基本資料
    、岳旺公司營業稅申報資料、財政部臺灣省南區國稅局94
    年度至98年度綜合所得稅BAN 給付清單、勞工保險局99年7
    月26日保承資字第09910298240 號函等各1 份可稽（見原審
    卷二第51至56頁、73至83頁、附件一第237 至244 頁、573
    、586 頁），足認其無實際營業。
２、另岳旺公司95年5 月12日經由證人盧朝亮申報岳旺公司95年
    3 、4 月發票遺失，且營業額為0 ，惟又由不明人士申報銷
    售額為20,112,797元之事實，有岳旺公司95年3 、4 月份財
    政部臺灣省南區國稅局營業人銷售額與稅額申報書2 紙（手
    寫及媒體申報）、營業人使用三聯式統一發票明細表、遺失
    統一發票申請書各1 紙在卷可徵（見他卷第308 至312 頁）
    ，前後申報有矛盾而屬可疑。再參之岳旺公司為全部虛進虛
    銷之公司，亦為財政部臺灣省南區國稅局新化稽徵所於100
    年10月13日南區國稅新化三字第1000040489號函示在卷（見
    本院卷第70頁），益徵岳旺公司營運不實而僅為空殼公司之
    情。
 C 、如附表一之（一）所示統一發票，係不實發票：
    岳旺公司屬虛設行號，且查其前後任負責人及股東92年度至
    97年度財產及所得歸戶資料（見原審卷二第89至93頁），92
    、95、96、97年度均為0 元，93年度給付總額僅3500元、94
    年度合計為414000元，岳旺公司於90年至93年無進銷項目，
    然於94年上半年度短短4 個月間竟取得金額計250 萬元之發
    票，被告李茂祥顯無資力支付該筆貨款，且就此一龐大之交
    易；被告李茂祥於檢察事務官詢問時竟稱忘記向奧美公司購
    買何物（見他卷第612 頁），顯悖於常情，堪認岳旺公司與
    奧美公司並無上開金額龐大之交易往來；再徵諸附表一之(
    一) 所示之統一發票編號1 至3 、編號4 及5 、編號6 及7
    之發票號碼俱為連號，有財政部臺灣省南區國稅局函附奧美
    多媒體有限公司資料1 份存卷足參（見附件二第121 至126
    頁），在在足徵附表一之（一）所示之統一發票，確係不實
    之統一發票，至為灼然。
D 、附表一之（二）所示洺宏、頂尖、秝新公司俱屬虛設行號一
    情，有財政部臺灣省南區國稅局99年7 月28日南區國稅審四
    字第0990020159號函文及附於其內附件資料存卷足考（見原
    審卷二第73至98頁），又證人即頂尖公司名義負責人黃得勝
    於檢察事務官詢問時亦證述：我沒有在頂尖數位科技有限公
    司任職，頂尖公司是1 間空頭公司，我是被騙的。我只有去
    過頂尖公司1 次，是在高雄火車站那邊，那邊只有1 個小姐
    ，我當初是經由朋友介紹去頂尖公司擔任負責人等語（見他
    卷第534 至535 頁），另細觀附表一之（二）所示統一發票
    編號5 至8 取自頂尖公司發票、編號9 、10及11至13取自奧
    美公司之統一發票票號皆為連號，虛偽不實之可能性極高，
    且查岳旺公司之資金帳戶華南銀行仁德分行暨建華商業銀行
    東台南分行（更名後為永豐商業銀行東台南分行）函覆資料
    ，岳旺公司與之無放款授信往來資料，又查岳旺公司永豐商
    業銀行東台南分行帳戶自90年1 月1 日迄96年8 月7 日之交
    易往來明細，僅95年3 月29日至4 月24日有交易明細，其餘
    則無交易資料，明細表所載歷次交易金額皆極微，至多僅
    180000元，及羅世德所有由李茂祥使用之臺灣中小企業銀行
    潮州分行存（提）款交易明細自94年6 月29日迄95年5 月3
    日各次存提金額亦微，與該公司所收受附表一之（二）發票
    之總金額達2372萬1917元，顯不相當，有永豐商業銀行東台
    南分行96年8 月10日永豐銀東台南分行096 字第00012 號函
    及所附開戶、交易往來明細資料、華南商業銀行仁德分行96
    年8 月13日96華仁德字第81號函、羅世德之臺灣中小企業銀
    行潮州分行帳號00000000000 號帳戶存（提）款交易明細查
    詢表各1 份可稽（見附件三第17至27、124 至131 、141 至
    144 、147 至153 頁）；此外，尚有財政部臺灣省南區國稅
    局函附洺宏實業有限公司資料、財政部臺灣省南區國稅局函
    附頂尖數位科技有限公司資料、財政部臺灣省南區國稅局函
    附奧美多媒體有限公司資料、財政部臺灣省南區國稅局函秝
    新有限公司資料各1 份可查（見附件二第19、26、27、53、
    61 、62 、110 、121 至126 、224 、237 、238 頁），足
    認岳旺公司與洺宏、頂尖、秝新、奧美公司間無上開金額龐
    大之交易往來，而向該等公司取得如附表一之（二）進項統
    一發票均屬不實，甚為明確。
E、附表二所示聯管、潮彬公司係虛設行號，岳旺公司開立如附
   表二所示統一發票均屬不實一節，有下列事證可證：
1、圓富、雙圓公司部分:
   證人即圓富公司實際負責人許博彰於檢察事務官詢問時乃供
   陳：我公司在台北市，於94年8 月向岳旺公司買電腦，是跟
   茂雄接洽，我不知道岳旺公司的地址。圓富、雙圓公司一起
   向岳旺公司買電腦，估價單是茂雄傳的，我不知道岳旺這家
   公司。雙圓公司電腦估價單也是我拿給余玉梅，我不知所買
   之電腦設備是何人運來公司，亦不知道發票如何給等語（見
   他卷第545 至547 頁）。證人即雙圓公司負責人余玉梅於檢
   察事務官詢問時同證：我公司在臺北市，我約在93年年底擔
   任負責人，雙圓與圓富公司股東有部分重疊，雙圓公司負責
   人退出之後，我買下股份，始成為負責人。許博彰說他們公
   司要換電腦，我想雙圓公司也需要換，就透過許博彰買電腦
   ，我沒有跟岳旺的人接洽等語（見他卷第541 至542 頁）。
   圓富、雙圓公司均址設台北，何故捨電腦資訊重鎮之台北、
   新竹不買，卻向遠在屏東且非自己生產，而係向他人購買零
   件自行組裝之岳旺公司購買？又證人許博彰、余玉梅就該等
   數額非小之交易實際送貨、發票收受情形渾然不知，是該等
   交易是否屬實，大有疑問。另岳旺公司出具予圓富、雙圓公
   司估價單其上均僅籠統載「電腦（含DVD 、網路卡等）、周
   邊設備（銀幕及NPS ）、營業稅」，就電腦具體詳細配備俱
   未載明，有圓富公司、雙圓公司向岳旺公司購買電腦之估價
   單影本各1 紙存卷可考（見他卷第543 、548 頁）；衡情，
   估價單既係企業所提供用以向客戶說明客戶購買商品品項、
   價格，以為銷售憑證，自應儘可能逐項詳為載明以利日後查
   核，然岳旺公司所出具上開2 紙估價單卻記載簡略，無法得
   知交易內容，是該等交易實屬不尋常。再查：被告李茂祥於
   檢察事務官詢問時供稱: 岳旺公司係向他公司購買電腦零件
   而自行組裝後銷售，我不知道CPU 是什麼等語（見他卷第611
   頁）；又查：岳旺公司90年至93年均無任何進銷項目，94年
   度所有進項發票品名均無電腦及周邊設備，有岳旺公司營業
   稅申報資料、岳旺公司94年2 月至95年4 月（2 個月1 次）
   營業人銷售額與稅額申報書資料9 紙存卷可稽（見附件一第
   237 至244 、247 至255 頁），岳旺公司如何能售予圓富、
   雙圓公司電腦及周邊設備？再以被告李茂祥既陳稱係向他人
   買零件自行組裝電腦，然竟對電腦重要結構之一CPU 等電腦
   配備一概不知，其所辯，顯無足憑。另圓富、雙圓公司經財
   政部臺灣省南區國稅局要求提示相對應之銀行存款提領證明
   、交易年度全年度之現金及銀行款總分類帳頁，卻始終無法
   提出交易相關資料以佐交易真實性，有財政部臺灣省南區國
   稅局99年7 月28日南區國稅審四字第0990020159號函文及附
   於其內附件資料可考（見原審卷二第73頁、80頁反面），統
   一發票部分則有財政部臺灣省南區國稅局函附圓富建設企業
   股份有限公司資料、財政部臺灣省南區國稅局函附雙圓建設
   企業股份有限公司資料各1 份在卷足憑（見附件二第264 、
   274 頁），益顯岳旺公司與圓富、雙圓公司該等交易之虛偽
   性，統一發票亦均不實甚明。
2、厚樺公司:
   證人即厚樺公司實際負責人黃進興於檢察事務官詢問時證以:
   公司在臺北市，我不知岳旺公司，95年間，係其小包介國龍
   介紹買鋼管，貨剛送來，我發現品質不符，為了退貨，跟介
   國龍處理很久，貨款我還沒支付。介國龍硬要塞貨，因為有
   時差，要先做進帳動作，三張發票是介國龍給伊，買這些鋼
   管是與介國龍在接洽，沒有與岳旺公司接洽過等情（見他卷
   第549 、550 頁），衡之岳旺公司與厚樺公司交易金額計40
   萬6500元，金額非小，然厚樺公司實際負責人黃進興卻均未
   與岳旺公司之人接洽，而僅透過小包介國龍接洽，此外，另
   有財政部臺灣省南區國稅局函附厚樺室內裝修實業有限公司
   資料1 份存卷可徵（見附件二第298 至307 頁），參以岳旺
   公司係虛設行號，交易真實性亦屬有疑，統一發票亦均不實
   至明。
3、冠瓏公司:
   證人即冠瓏公司實際負責人林培漢於檢察事務官詢問時稱：
   我約在95年底擔任負責人，公司在臺中市，是作人力派遣、
   五金買賣，冠瓏與岳旺公司無生意往來，我公司申報的發票
   是一個叫「陳起慶」拿給我，我沒有跟岳旺公司之人接洽過
   ，都是跟「陳起慶」接洽，我剛開公司那時發票開很多，「
   陳起慶」就拿岳旺的發票給我，他說要發票金額的百分之4
   給他等語（見他卷第549 、550 頁），該交易經國稅局查核
   結果無交易事實，有財政部臺灣省中區國稅局大屯稽徵所95
   年9 月11日中區國稅大屯三字第0950026898號函、財政部臺
   灣省南區國稅局函附冠瓏企業有限公司資料各1 份存卷可考
   （見附件二第311 至318 頁），足認岳旺公司僅將發票售予
   冠瓏公司，而無實際交易，統一發票率皆不實至灼。
4、聯管公司:
   聯管公司係虛設行號乙節，業據財政部臺灣省北區國稅局95
   年10月14日北區國稅審四字第0950020918號函移送在案（見
   附件二第329 、330 頁），並經臺灣板橋地方法院96年度訴
   字第1645號判決確定在案（見他卷第233 至236 頁），及財
   政部臺灣省南區國稅局99年7 月28日南區國稅審四字第0990
   020159號函文及附於其內附件資料存卷足考（見原審卷二第
   73、81頁），是其與同屬虛設之岳旺公司間自無可能為實際
   交易，統一發票（見附件一第327 、328 頁）俱不實已明。
5、世基公司:
   證人即世基公司實際負責人林定城於檢察事務官詢問時稱：
   我不清楚世基與岳旺公司有無生意往來，我無與岳旺公司的
   人接洽過等語（見他卷第555 、556 頁）。雖世基公司雖稱
   係購買鋼板，並提出世基公司會計劉子瑜談話筆錄、買賣合
   約書、岳旺公司業務林世鑫名片、畫線抬頭之支票影本、出
   貨單為憑，惟該發票銀行京城商業銀行台北分行96年3 月16
   日提示之10紙支票正反面影本，平行線皆已遭取消，且該支
   票存款之對方科目為匯出匯款，經國稅局向銀行調閱相對方
   傳票後發現，匯款人為世基公司，受款人除0000000 元為王
   騰外，其餘均為世基公司本身，有財政部臺灣省北區國稅局
   新莊稽徵所96年4 月3 日北區國稅新三字第0960002449號函
   、財政部臺灣省南區國稅局99年7 月28日南區國稅審四字第
   09 90020159 號函文及附於其內附件資料在卷可稽（見原審
   卷二第73至98頁、附件二第363 至371 、375 至466 頁），
   資金流程顯屬不實，又與世基公司交易之發票開立時間自95
   年3 月1 日至4 月28日間，財政部臺灣省南區國稅局函世基
   工業有限公司資料1 份在卷足憑（見附件二第335 至467 頁
   ），皆取自岳旺公司主張遺失發票期間，顯見該等交易亦屬
   不實。
6、峰磊公司:
   峰磊公司自承岳旺公司非實際交易對象，有財政部臺灣省北
   區國稅局臺北縣分局95年12月28日北區國稅北縣三字第0950
   036534號函、財政部臺灣省南區國稅局99年7 月28日南區國
   稅審四字第0990020159號函文及附於其內附件資料、財政部
   臺灣省南區國稅局函附峰磊實業有限公司資料各1 份存卷可
   查（見原審卷二第73至98頁、附件二第321 至326 頁），足
   認該等交易係不實。
7、潮彬公司:
   同案被告張文彬於原審審理中自承其為潮彬公司名義負責人
   ，潮彬公司為虛設行號，其不知潮彬公司與岳旺公司間交易
   情形等語（見原審卷一第206 至208 頁），又潮彬公司於95
   年3 月1 日擅歇，有財政部臺灣省南區國稅局潮州稽徵所96
   年5 月8 日南區國稅潮州三字第0960002150號函存卷足考（
   見附件二第489 頁），另觀諸岳旺公司94年12月25日開予潮
   彬公司之2 紙發票，銷項項目為建材、五金，有財政部臺灣
   省南區國稅局函附潮彬有限公司資料1 份可查（見附件二第
   498 頁），然岳旺公司當年度進項發票無前揭貨品，有岳旺
   公司營業稅申報資料、岳旺公司94年度損益及稅額計算表1
   紙、資產負債表2 紙在卷可憑（見附件一第237 至244 頁、
   362 至366 頁），堪認同案被告張文彬所為不利於己之自白
   與事實相符，該交易係屬不實。
8、又查岳旺公司永豐商業銀行東台南分行帳戶自90年１月１日
   迄96年8 月7 日之交易往來明細，僅95年3 月29日至4 月24
   日有交易明細，其餘則無交易資料，明細表所載歷次交易金
   額皆極微，至多僅180000元，及羅世德所有由李茂祥使用之
   臺灣中小企業銀行潮州分行存（提）款交易明細自94年6 月
   29日迄95年5 月3 日各次存提金額亦微，已如上述，而岳旺
   公司所開立附表二發票之總金額達2102萬8297元，如此大筆
   之交易，既未見岳旺公司資產負債表上有何應收帳款記載，
   又未見於岳旺公司所用帳戶內，足徵岳旺公司與附表二所示
   公司間無上開金額龐大之交易往來。
9、綜上，被告李茂祥與同案被告羅世德所開立附表二所示之統
   一發票，該等公司之負責人俱不知實際交易情形，復均無相
   對應金額之資金交易，參以岳旺公司、潮彬公司為虛設行號
   ，是附表二所示之統一發票係不實之統一發票，岳旺公司確
   有虛開上開發票以幫助附表二所示聯管、潮彬以外公司逃漏
   稅捐之情無疑。
10、是被告李茂祥所為上開辯解，均屬矯飾卸責之詞，無足憑信
    。又查：一般公司購買或取得他人發票虛列成本，藉以逃漏
    國家稅捐之交易流程，通常是由需要發票之公司向虛設之公
    司行號購買發票，一方面取得發票之公司，得以利用虛偽發
    票，以求墊高成本，達到減少稅捐支出之目的；另一方面賣
    出或交付發票之虛設公司則因未依據所開發票金額按月繳納
    「營業稅」及年終申報繳納「營利事業所得稅」，以致國家
    無法收到稅金。被告李茂祥與同案被告羅世德幫助附表二所
    示聯管、潮彬（為虛設行號，故無逃漏營業稅問題，如下述
    ）以外公司逃漏加值及非加值型營業稅，而其漏稅金額計算
    如下：加值及非加值型營業稅之漏稅金額應為：銷售金額16
    78萬1097元【23萬元（圓富公司）+ 11萬5000元（雙圓公司
    ）+ 40萬6500元（厚樺公司）+47 萬6190元（冠瓏公司）+
    304 萬8000元（峰磊公司）+1250 萬5407元（世基公司）=
    1678萬1097元）×5%（徵收率）＝83萬9055元（元以下四捨
    五入）漏稅金額。
(六)犯罪事實二之(二)部分:
A、被告李茂祥指示同案被告沈秋花以原民造林合作社名義，虛
   偽開立「種植牧草」之發票號碼：GU00000000號、金額525,
   000 元之不實發票交予李茂祥一節，被告李茂祥固執前詞置
   辯，然查：同案被告沈秋花於檢察事務官詢問時證以：GＺ00
   0000000號、面額52萬5000元，94年7 月2 日GU00000000、52
   萬元給岳旺公司申請固定資產用之發票皆是我開立，因我有
   幫李茂祥工作，金額應只有52萬的那張，至於52萬5 千的那
   張是因我有向李茂雄買土芭樂茶葉，李茂祥就要求我開發票
   給他，實際上沒有52萬5000元的工程等語（見他卷第392 、
   393 頁）。被告李茂祥檢察事務官詢問時供承：94年岳旺公
   司無土地資產，2 紙發票係因我承包種牧草和綠化工程給沈
   秋花做，所以沈秋花才發票給我，52萬5 千元之發票實際上
   有這個工程等語（見他卷第476 頁），已與同案被告沈秋花
   所述未合，且查94年岳旺公司無土地，竟開立上開2 紙牧場
   綠化工程發票，發票真實性已有疑問，又被告李茂祥前於檢
   察事務官詢問時陳述實際上有52萬5000元發票之工程，然於
   原審審理中卻改稱：此部分係沈秋花多開了一張發票等語（
   見原審卷二第196 頁），所述已前後矛盾，益徵其辯解不足
   採，同案被告沈秋花已坦承全部犯行，且前與被告李茂祥間
   有生意上往來，並無深仇大恨及共犯間利害衝突問題，自無
   設詞陷害被告李茂祥之理，再參之被告李茂祥上開所自陳係
   沈秋花多開了一張發票等情，核與同案被告沈秋花上開供證
   相合；是同案被告沈秋花所證52萬5000元發票係被告李茂祥
   指示虛偽開立一節，堪以採信，此外，並有原民造林合作社
   GＺ000000000 號發票1 紙存卷可查（見原審卷一第85頁），
   是被告李茂祥確有指示被告沈秋花虛偽開立上開發票。
B、按公司之資產負債表，核屬商業會計法所定之財務報表，此
   觀諸商業會計法第3 條、第28條第1 項之規定即明（最高法
   院97年度臺上字第1969號判決參照），前開GＺ000000000 號
   、面額52萬5000元之統一發票既屬不實，被告李茂祥交由不
   知情之會計人員，於岳旺公司之94年度資產負債表其他固定
   資產科目，申為岳旺公司固定資產1,045,000 元，並於94年
   度以此固定資產攤提折舊47,500元（見附件一第365 至367
   頁之資產負債表），自係指示不知情之記帳侯美雅，製件岳
   旺公司94年度不實財務報表，致使該年度財務報表呈現不實
   甚明。
C、被告李茂祥於檢察事務官詢問時供述：我忘記岳旺公司94年
   資產負債表中存貨165 萬7000元及預付款項171 萬5000元依
   據（見他卷第611 頁），若該等會計科目屬實，以其金額之
   鉅，被告李茂祥焉能忘卻？且依前所述，岳旺公司於93、94
   年間之帳戶亦無如此鉅額之資金匯款，足認該等會計科目係
   屬不實。
(七)、綜上，本案事證至臻明確，被告李茂祥所辯上情，均非可取
    ，其有上開犯行，堪予認定，皆應依法論科。
三、論罪科刑：
（一）按共同正犯，係共同實施犯罪行為之人，在共同意思範圍
    內，各自分擔犯罪行為之一部，相互利用他人之行為，以達
    其犯罪之目的，其成立不以全體均行參與實施犯罪構成要件
    之行為要件；參與犯罪構成要件之行為者，固為共同正犯；
    以自己共同犯罪之意思，參與犯罪構成要件以外之行為，或
    以自己共同犯罪之意思，事前同謀，而由其中一部分人實行
    犯罪之行為者，亦均應認為共同正犯，使之對於全部行為所
    發生之結果，負其責任。又依刑法第31條第1 項前段之規定
    ，因身分或其他特定關係成立之罪，其共同實行、教唆或幫
    助者，雖無特定關係，仍以正犯或共犯論。又按公司為營利
    事業，依加值型及非加值型營業稅法之規定，應繳交營業稅
    ，為稅捐稽徵法之納稅義務人，則其逃漏稅捐時，犯罪主體
    自應為公司，而非負責人。又稅捐稽徵法第47條第1 款規定
    ，該法關於納稅義務人應處徒刑之規定，於公司法規定之公
    司負責人適用之。再按統一發票係營業人依營業稅法規定於
    銷售貨物或勞務時，開立並交付予買受人之交易憑證，足以
    證明會計事項之經過，而為造具記帳憑證所根據之原始憑證
    ，商業負責人如明知為不實之事項，而開立不實之統一發票
    ，係犯商業會計法第71條第1 款之以明知為不實之事項而填
    製會計憑證罪，該罪為刑法第215 條業務上登載不實文書罪
    之特別規定，屬法規競合，依特別法優於普通法原則，應優
    先適用商業會計法第71條第1 款規定論處，無論以刑法第21
    5 條業務上登載不實文書罪之餘地（最高法院92年度臺上字
    第6171號、第725 號判決、94年度臺非字第98號判決意旨參
    照）；復按商業負責人以明知為不實之事項，而填製會計憑
    證，商業會計法第71條第1 款直接設有處罰規定，而所謂商
    業，謂以營利為目的之事業，其範圍依商業登記法、公司法
    之規定，同法第2 條第1 項亦定有明文。故公司負責人如有
    以明知為不實之事項，而填製會計憑證行為，其應受處罰，
    係因其本身之犯罪行為而來，此與稅捐稽徵法第47條第1 款
    ，將納稅義務人之公司之責任，於其應處徒刑範圍，轉嫁於
    公司之負責人，受罰之公司負責人乃屬代罰之性質，迥不相
    同。是公司負責人如基於概括之犯意，連續以明知為不實之
    事項，而填製會計憑證，自有連續犯之適用（最高法院94年
    度臺非字第98號、86年度臺上字第6053號判例參照）；另按
    商業會計法所定商業負責人之範圍，依公司法、商業登記法
    及其他法律有關之規定；又公司法所稱公司負責人，在有限
    公司、股份有限公司為董事，商業會計法第4 條、公司法第
    8 條第1 項均定有明文。另關於稅捐稽徵法第43條係對於逃
    漏稅捐之教唆或幫助行為特設之專條，為獨立之處罰規定，
    此所謂幫助，乃犯罪之特別構成要件，有別於刑法上之幫助
    犯，並非逃漏稅捐者之從犯，故如2 人以上者同犯該條之罪
    ，應不排除共同正犯之適用（司法院第二廳78年11月24日（
    78）廳刑一字第1692號函覆意見、臺灣高等法院暨所屬法院
    87年11月法律座談會討論意見參照）。
（二）新舊法比較:
1、刑法修正部分:
   查被告李茂祥行為後，94年2 月2 日修正公布之刑法，業於
   95年7 月1 日施行，新刑法第2 條第1 項之規定，係規範行
   為後法律變更所生新舊法律比較適用之準據法，於新刑法施
   行後，應適用新刑法第2 條第1 項之規定，為「從舊從輕」
   之比較。另於比較時應就罪刑有關之共犯、未遂犯、想像競
   合犯、牽連犯、連續犯、結合犯，以及累犯加重、自首減輕
   暨其他法定加減原因（如身分加減）與加減比例等一切情形
   ，本於統一性及整體性原則，綜其全部罪刑之結果而為比較
   （最高法院95年5 月23日刑事庭第8 次會議決議參照）。
Ａ、刑法第28條原規定：「2 人以上共同『實施』犯罪之行為者
    ，皆為共同正犯。」新法修正為：「2 人以上共同『實行』
    犯罪之行為者，皆為共同正犯。」將舊法之「實施」修正為
    「實行」。原「實施」之概念，包含陰謀、預備、著手及實
    行等階段之行為，修正後僅共同實行犯罪行為始成立共同正
    犯。是新法共同正犯之範圍已有限縮，排除陰謀犯、預備犯
    之共同正犯。新舊法就共同正犯之範圍既因此而有變動，自
    屬犯罪後法律有變更，而非僅屬純文字修正，應有新舊法比
    較適用之問題（最高法院96年台上字第934 號判決參照）。
    查本案被告李茂祥依本案之犯罪情節，不論依新、舊法規定
    ，均屬該條所指之共同正犯，故修正前之規定並無不利於被
    告李茂祥之情形，本件即應適用行為時之舊法，論以共同正
    犯。
Ｂ、刑法第55條牽連犯及第56條連續犯之規定於上開時間均經公
    布刪除，刪除牽連犯及連續犯後須依數罪併罰之規定處罰，
    經比較後並非較有利於被告李茂祥，依刑法第2 條第1 項前
    段之規定，此部分自應適用行為時即修正前刑法第55條及第
    56條之規定論以牽連犯及連續犯。
Ｃ、修正後刑法第33條第5 款規定：「罰金：新臺幣1 千元以上
    ，以百元計算之」，修正前刑法第33條第5 款則規定：「罰
    金：（銀元）1 元以上」不同。比較新舊法結果，修正後之
    規定並未較有利於被告李茂祥，依刑法第2 條第1 項前段規
    定，被告李茂祥所犯下列各罪之法定刑罰金部分，自應適用
    修正前刑法第33條第5 款之規定。
Ｄ、修正前刑法第41條第1 項前段規定：「犯最重本刑為5 年以
    下有期徒刑以下之刑之罪，而受6 個月以下有期徒刑或拘役
    之宣告，因身體、教育、職業、家庭之關係或其他正當事由
    ，執行顯有困難者，得以1 元以上3 元以下折算1 日，易科
    罰金。」，依修正前之罰金罰鍰提高標準條例第2 條前段〈
    現已刪除〉規定，就其原定數額提高為100 倍折算1 日，則
    被告行為時之易科罰金折算標準，應以銀元300 元折算1 日
    ，經折算為新臺幣後，應係以新臺幣900 元折算為1 日；修
    正後刑法第41條第1 項前段則規定：「犯最重本刑為5 年以
    下有期徒刑以下之刑之罪，而受6 個月以下有期徒刑或拘役
    之宣告者，得以新臺幣1 千元、2 千元或3 千元折算1 日，
    易科罰金。」，比較修正前、後之易科罰金折算標準，係以
    修正前之規定較有利於被告李茂祥，依刑法第2 條第1 項前
    段之規定，自應適用修正前刑法第41條第1 項前段規定，定
    其易科罰金之折算標準。
2 、商業會計法修正部分:
    按商業會計法第15條所稱之商業會計憑證，計分為原始憑證
    及記帳憑證二類，原始憑證計有外來憑證、對外憑證、內部
    憑證三類，記帳憑證有收入憑證、支出憑證及轉帳憑證三類
    。統一發票係營業人依營業稅法規定於銷售貨物或勞務時，
    開立並交付予買受人之交易憑證，足以證明會計事項之經過
    ，應屬商業會計法所稱之會計憑證。而被告被告李茂祥、同
    案被告擔任聯立通訊行之登記負責人，為商業會計法所稱之
    商業負責人。查商業會計法第71條之規定，業於95年5 月24
    日修正公布，並自同日起施行，而本件被告行為後，法律已
    有變更，經比較修正前後規定之結果，其就法定刑中關於罰
    金部分，由「或科或併科新台幣15萬元以下罰金」提高為「
    或科或併科新台幣60萬元以下罰金」，應以修正前之商業會
    計法第71條較有利於被告，依刑法第2 條第1 項前段之規定
    ，應適用行為時之法律即修正前商業會計法第71條規定；又
    該罪為刑法第215 條業務上登載不實文書罪之特別規定，依
    特別法優於普通法之原則，自應優先適用，無論以刑法第
    215 條業務上登載不實文書罪之餘地（參照最高法院92年度
    台上字第6792號、94年度非字第98號判決意旨）。
（三）
 、岳旺公司取得附表一之(一)所示不實發票部分；
A、被告李茂祥於94年1 月間起至同年6 月14日止為岳旺公司之
   負責人，屬公司法第8 條第1 項所定之公司負責人，亦屬商
   業登記法所規定之商業負責人，被告李茂祥取得附表一之(一)
   所示不實發票，指示不知情記帳人員侯美雅登載於帳冊，係
   犯修正前商業會計法第71條第1 款之明知為不實事項而填製
   會計憑證罪。
B、被告李茂祥取得上開不實發票後，指示不知情記帳人員侯美
   雅將此等不實事項登載於其業務上作成之岳旺公司帳冊內，
   成立間接正犯。
 、岳旺公司取得附表一之(二)所示不實發票部分；
A、同案被告羅世德於94年6 月15日至同年月18日間任岳旺公司
   之負責人，為公司法第8 條第1 項所定之公司負責人，亦屬
   商業登記法所規定之商業負責人，同案被告羅世德取得附表
   一之(二)之不實發票，登載於帳冊，係犯修正前商業會計法第
   71條第1 款之明知為不實事項而填製會計憑證罪。
B、按因身分或其他特定關係成立之罪，其共同實行、教唆或幫
   助者，雖無特定關係，仍以正犯或共犯論。但得減輕其刑，
   刑法第31條第1 項定有明文。被告李茂祥為岳旺公司「實際
   負責人」，而商業會計法第71條第1 款之填製不實會計憑證
   罪、第5 款利用不正當方法致使財務報表發生不實之結果罪
   ，犯罪主體必須為商業負責人、主辦及經辦會計人員或依法
   受託代他人處理會計事物之人員，屬因身分或特定關係始能
   成立之犯罪。按修正前商業會計法第4 條規定「本法所稱商
   業負責人依公司法第八條、商業登記法第九條及其他法律有
   關之規定。」（95年5 月24日修正為「本法所定商業負責人
   之範圍，依公司法、商業登記法及其他法律有關之規定。」
   ），是同案被告羅世德始為該公司名義負責人，被告李茂祥
   則係實際負責人，應屬不具備特定身分之人與身分犯共犯之
   關係，依刑法第31條第1 項，被告李茂祥與同案被告羅世德
   就此有犯意聯絡、行為分擔，自亦得論以修正前商業會計法
   第71條第1 款之明知為不實事項而填製會計憑證罪。
C、被告李茂祥與同案確定被告羅世德間，就此有犯意聯絡及行
   為分擔，為共同正犯。又被告李茂祥取得上開不實發票後，
   指示不知情記帳人員侯美雅、盧朝亮將此等不實事項登載於
   其業務上作成之岳旺公司帳冊內，亦成立間接正犯。
 、岳旺公司開立附表二所示不實發票部分；
A、同案被告羅世德為岳旺公司負責人，開立予附表二所示聯管
   公司、潮彬公司之發票所為，係犯修正前商業會計法第71條
   第1 款之不實填製會計憑證罪，開立予附表二所示聯管、潮
   彬以外公司發票所為，係犯修正前商業會計法第71條第1 款
   之不實填製會計憑證罪及稅捐稽徵法第43條第1 項之幫助納
   稅義務人圓富、雙圓、厚樺、冠瓏、峰磊、世基公司以不正
   當方法逃漏稅捐罪。
B、被告李茂祥與同案被告羅世德就此有犯意聯絡、行為分擔，
   依刑法第31條第1 項亦得論以修正前商業會計法第71條第1
   款之不實填製會計憑證罪，及稅捐稽徵法第43條第1 項之幫
   助納稅義務人以不正當方法逃漏稅捐罪。
C、被告李茂祥與同案被告羅世德間，就此有犯意聯絡及行為分
   擔，為共同正犯。
 、被告李茂祥先後多次違反商業會計法第71條第1 款、幫助
   他人逃漏稅捐之行為，均時間緊接，且觸犯構成要件相同之
   罪，顯均係基於概括犯意反覆為之，咸為連續犯，皆應依修
   正前刑法第56條規定論以一罪，並均加重其刑。
 、被告李茂祥上開犯商業會計法第71條第1 款罪及幫助逃漏
   稅捐部分之犯行，有方法、目的之牽連關係，均應依修正前
   刑法第55條後段規定，從一重之修正前商業會計法第71條第
   1款規定論處。
 、犯罪事實二之(二) 部分:
A、按所謂「財務報表」，依商業會計法第28條第1項規定，分為
   資產負債表、損益表、現金流量表、業主權益變動表或累積
   盈虧變動表或盈虧撥補表、其他財務報表五種。至於商業必
   須設置之「帳簿」，依同法第23條規定，為普通序時帳簿及
   總分類帳簿，其非屬前述之「財務報表」甚明，最高法院90
   年度台上字第4915號判決參照。又明其所憑之證據及認定之
   理由，始足為適用法令之依據。又商業會計法第71條第1 款
   之明知為不實之事項，而填製會計憑證或記入帳冊罪，以商
   業負責人、主辦及經辦會計人員或依法受託代他人處理會計
   事務之人員，有以明知為不實之事項，而填製會計憑證或記
   入帳冊之行為，為其成立要件。其所指之帳冊，係指商業會
   計法第20條至第23條所定之帳簿而言。苟非該等帳冊，縱有
   不實之填製記載，除成立他罪名外，尚難以該罪相繩。最高
   法院94年度台上字第555 號判決參照。
B、查被告李茂祥要求同案被告沈秋花依另於94年7 月6 日，以
   原民造林合作社名義，開立「種植牧草」之發票號碼：GU00
   000000號、金額525,000 元之不實發票交予被告李茂祥；而
   被告李茂祥與同案被告羅世德2 人明知岳旺公司並未有固定
   資產、存貨及預付款等情事，仍將上開2 紙發票及其他不實
   資料，交由不知情之上開記帳人員侯美雅，於岳旺公司之94
   年度資產負債表其他固定資產科目，申報為岳旺公司固定資
   產1,045,000 元，並於94年度以此固定資產攤提折舊47,500
   元，另將其他不實資料交由不知情之會計人員侯美雅據以製
   作岳旺公司94年度資產負債表上會計科目存貨1657,000元、
   預付款項1,715,000 元等不實內容等情，致使岳旺公司94年
   度財務報表發生不實結果，則係犯修正前商業會計法第71條
   第5 款之利用不正當方法，致使財務報表發生不實之結果罪
   。
C、被告李茂祥等取得上開不實發票後，指示不知情會計人員侯
   美雅將此等不實事項登載於岳旺公司之94年度資產負債表其
   他固定資產科目，申報為岳旺公司固定資產1,045,000 元，
   另將其他不實資料交由不知情之會計人員據以製作岳旺公司
   94年度資產負債表上會計科目存貨1657,000元、預付款項
   1,715,000 元等不實內容，成立間接正犯。
D、被告李茂祥與同案被告羅世德間，就此有犯意聯絡及行為分
   擔，為共同正犯。
 被告李茂祥所犯上開修正前商業會計法第71條第1 款及71條
   第5款之罪，乃犯意各別，行為互異，應分別論罪。
四、原審對被告李茂祥所犯上開犯行，以罪證明確，予以論罪科
    刑，固非無見，惟查：(1)按科刑之判決書其宣示之主文，與
    所載之事實及理由必須互相適合，否則即屬理由矛盾，其判
    決當然為違背法令，最高法院64年度台上字第893 號著有判
    例。茲本件原審主文宣示被告李茂祥連續犯修正前商業會計
    法第71條第1 款明知為不實事項而填製會計憑證罪。理由亦
    敘明其行為，時間緊接，且觸犯構成要件相同之罪，顯係基
    於概括犯意反覆為之，為連續犯，皆應依修正前刑法第56條
    規定論以一罪。然於事實欄內，對於被告李茂祥係「概括犯
    意」而為上開犯行，則無記載，揆之上開說明，自有理由矛
    盾之違誤。(2)岳旺公司屬虛設行號部分，原審亦係理由內已
    加說明，而事實內則無此記載，亦有理由失其依據之違法。
    (3)又共同正犯之應對全部事實負其責任，以其有犯意聯絡之
    範圍內，始稱相當。惟原審對於被告李茂祥與同案被告羅世
    德就本件犯行應有共同正犯之關係，並未予理由詳加論述，
    嫌有理由不備之違誤。(4)被告李茂祥對於上開犯罪事實二之
     (二) 部分，係犯修正前商業會計法第71條第5 款之利用不
    正當方法，致使財務報表發生不實之結果罪，如前所述，原
    審認定係犯修正前商業會計法第71條第1 款之不實填製會計
    憑證罪；亦有適用法則不當之違法。被告李茂祥上訴意旨，
    否認犯罪，指摘原判決不當，非有理由，惟原判決既有上開
    可議之處，自屬無可維持，應由本院就被告李茂祥部分撤銷
    改判。
五、爰審酌被告李茂祥係有相當社會經驗、智識成熟之人，當知
    正當經營事業、秉誠處理稅務事宜，卻罔顧稅捐公平，以前
    揭方式觸犯刑罰，幫助其他公司逃漏稅捐，開立及取得不實
    會計憑證金額等犯行，影響社會金融秩序，損害稅捐之公平
    性及正確性，亦使企業心存僥倖，規避稅捐，對財政稅捐秩
    序之危害至甚，被告李茂祥身為實際負責人，對於本案全部
    犯行居於主導、決策之地位，暨渠等犯罪之動機、目的、手
    段、智識程度、生活狀況等一切情狀，乃各量處如主文所示
    之刑。又被告李茂祥所犯罪之時間，均係在96年4 月24日以
    前，所犯皆符合中華民國96年罪犯減刑條例所定之減刑條件
    ，查無中華民國96年罪犯減刑條例第3 條所列不予減刑之情
    形，應依該減刑條例第2 條第1 項第3 款、第7 款、第9 款
    之規定，各減其宣告刑2 分之1 ，並均依同條例第9 條規定
    ，諭知易科罰金之折算標準，及定應執行刑如主文所示。
參、不另諭知無罪部分：
一、公訴意旨另以：岳旺公司取得銷售額如附表一之(一)、(二)所示
    之不實統一發票計25張(7張+ 18張= 25張) ，共計2622萬
    1917元(250萬元+2372 萬1917元=2622 萬1917元) ，作為岳
    旺公司進項憑證，被告李茂祥再持之交予不知情之記帳員，
    由該記帳員將此等不實事實登載於其業務上作成之岳旺公司
    帳冊內，並據以申報岳旺公司之營業稅及營利事業所得稅而
    行使之，致岳旺公司以此不正當方法逃漏94年度營業稅共計
    131 萬1097元(12 萬5,000 元+118萬6097元=131萬1097元)
    ，足生損害於稅捐稽徵機關對於課稅管理之正確性及公平性
    ，因認被告李茂祥就此部分另涉有稅捐稽徵法第41條、第47
    條第1 款之納稅義務人以不正當方法逃漏逃漏稅捐罪嫌，又
    被告李茂祥、羅世德虛偽開立發票予如附表二所示聯管、潮
    彬公司一節，使該等公司申報扣抵營業稅，尚涉犯稅捐稽徵
    法第43條第1 項之幫助他人逃漏稅捐罪嫌云云。
二、按犯罪事實應依證據認定之，無證據不能認定犯罪事實，刑
    事訴訟法第154 條第2 項定有明文。次按營業人無銷貨事實
    出售統一發票牟取不法之利益，非屬營業稅課徵之標的，免
    予課徵營業稅，業經財政部78年8 月3 日台財稅字第780195
    193 號函釋在案，虛設行號本身無銷貨之事實，而營業稅之
    課徵係針對營業行為，虛設行號既無營業行為，自不能課徵
    營業稅，且因實際上完全無營業行為，亦無營利所得可言，
    因此均無本身逃漏稅捐之問題，而販賣發票於其他虛設行號
    沖帳，因其他虛設行號亦無課稅問題，故亦不能論以幫助他
    人逃漏稅捐刑責，然本身無營業行為，竟虛開發票持以申報
    ，應課以違反商業會計法之罪，而販賣發票予非虛設行號之
    廠商部分，則係幫助該等廠商逃漏營業稅。又刑法上之幫助
    犯，以正犯已經犯罪為構成要件，幫助犯並無獨立性，故如
    無他人犯罪行為之存在，幫助犯即無由成立，亦有最高法院
    91年度台上字第2391號判決意旨可資參照。稅捐稽徵法第41
    條之規定係屬結果犯，除犯罪之目的在逃漏稅捐外，並須有
    逃漏應納稅捐之結果事實，始足構成該條之罪，而同法第43
    條所規定之幫助犯第41條之罪，當亦應以受幫助之納稅義務
    人確有犯第41條之事實與結果者，方有幫助逃漏稅捐罪責成
    立之可言。
三、經查，岳旺、頂尖、聯管公司、潮彬公司為虛設行號，已如
    上述，依前揭說明，不生逃漏營業稅之問題，故岳旺公司縱
    曾以如附表之(一)、(二)所示之不實發票據為公司進項憑證，而
    申報營業稅，或曾開立如附表二所示之不實發票提供予聯管
    公司、潮彬公司據為各該公司之進項憑證，而憑以申報營業
    稅，經核所為均不致發生逃漏稅捐或幫助逃漏稅捐之結果，
    換言之，被告李茂祥就開立如附表一之(一)、(二)所示發票，尚
    無從以稅捐稽徵法第47條第1 款、第41條之逃漏稅捐罪相繩
    ，另被告李茂祥開立如附表二聯管公司、潮彬公司發票部分
    所為，及被告沈秋花虛開發票部分，均無從論以稅捐稽徵法
    第43條第1 項之幫助逃漏稅捐罪。此外，復查無其他積極證
    據足認被告李茂祥確有上開公訴意旨所稱之逃漏稅捐、幫助
    逃漏稅捐犯行。惟公訴人就此業經記明起訴書犯罪事實部分
    ，認為如成立犯罪，與前揭業經論罪科刑之商業負責人填製
    不實會計憑證，致使財務報表發生不結果罪有牽連犯之裁判
    上一罪關係，就此部分爰不另為無罪之諭知。
乙、被告李錦貴部分：
一、公訴意旨略以：（一）被告李錦貴為址設高雄市○○區○○
    街76號1 樓「奧美多媒體有限公司（下稱奧美公司）」負責
    人，為商業會計法所稱之商業負責人及稅捐稽徵法所規定之
    納稅義務人，以製作會計憑證為其附隨業務。被告李錦貴均
    明知奧美公司與岳旺公司間並無實際進、銷貨之交易往來，
    竟基於逃漏稅捐、以不正方法幫助他人逃漏稅捐及填製不實
    會計憑證之犯意，於民國94年1 月至94年4 月間，由被告李
    錦貴以奧美公司名義，虛開銷售額如附表一之(一)所示之不實
    統一發票7 張，共計新台幣（下同）250 萬元，作為岳旺公
    司進項憑證。（二）又被告李錦貴均明知奧美公司與岳旺公
    司間並無實際進、銷貨之交易往來，竟基於逃漏稅捐、以不
    正方法幫助他人逃漏稅捐及填製不實會計憑證之犯意，於民
    國94年1 月至94年4 月間，由被告李錦貴以奧美公司名義，
    虛開銷售額如附表一之(二)編號9 至13號所示之不實統一發票
    5 張，共計新台幣160 萬元，作為岳旺公司進項憑證。因認
    被告李錦貴涉犯修正前商業會計法第71條第1 款之明知為不
    實事項而填製會計憑證罪、第71條第5 款之利用不正當方法
    致使財務報表發生不實之結果罪，以及稅捐稽徵法第43條第
    1 項之罪等語。
二、按犯罪事實應依證據認定之，無證據不得認定犯罪事實；又
    不能證明被告犯罪者，應諭知無罪之判決，刑事訴訟法第一
    百五十四條第二項、第三百零一條第一項分別定有明文。認
    定不利於被告之事實，須依積極證據，苟積極證據不足為不
    利於被告事實之認定時，即應為有利於被告之認定，更不必
    有何有利之證據。此之所謂證據，須確屬能為被告有罪之證
    明，而無瑕疵可指者，始足當之；再者，犯罪事實之認定，
    應憑證據，所謂證據，須適於為被告犯罪事實之證明者，始
    得採為斷罪資料，如未能發現相當證據，或證據不足以證明
    ，自不能以推測或擬制之方法以為裁判基礎；又所謂認定犯
    罪事實所憑之證據，雖不以直接證據為限，間接證據亦包括
    在內，然而無論直接或間接證據，其為訴訟上之證明，須於
    通常一般人均不致有所懷疑，而得確信其為真實之程度，始
    得據之為有罪之認定，倘其證明尚未達到此一程度，而有合
    理懷疑存在時，即應為無罪之判決（最高法院二十九年上字
    第三一○五號、三十年上字第八一六號、四十年台上字第八
    六號、五十三年台上字第二七五○號、七十六年台上字第四
    九八六號分別著有判例參照）。復事實審法院對於證據之取
    捨，依法雖有自由判斷之權，然積極證據不足證明犯罪事實
    時，被告之抗辯或反證縱屬虛偽，仍不能以此資為積極證據
    應予採信之理由；認定犯罪事實應依證據，為刑事訴訟法所
    明定，故被告否認犯罪事實所持之辯解，縱屬不能成立，仍
    非有積極證據足以證明其犯罪行為，不能遽為有罪之認定（
    最高法院三十年上字第四八二、一八三一號分別著有判例參
    照）。
三、檢察官認被告李錦貴涉有填製不實會計憑證，並利用不正當
    方法致使財務報表發生不實結果而幫助他人逃漏稅捐罪嫌，
    無非係以被告李茂祥供述、岳旺公司營業稅申報資料、岳旺
    公司94年2 月至95年4 月（2 個月1 次）營業人銷售額與稅
    額申報書資料9 紙、岳旺公司93年度營利事業所得稅申報資
    料8 紙、岳旺公司94年度損益及稅額計算表1 紙、資產負債
    表2 紙、岳旺公司員工基本資料分析1 紙、勞工保險局96年
    2 月27日保承資字第09610054910 號函1 紙、中央健保局高
    屏分局96年3 月3 日健保高承一字第0960004413號函1 紙、
    財政部臺灣省南區國稅局函附奧美多媒體有限公司資料1份
    為其主要論據。
四、訊據被告李錦貴堅決否認有填製不實會計憑證，及利用不正
    當方法致使財務報表發生不實結果而幫助他人逃漏稅捐之犯
    行，於原審及本院辯稱：我從未開過公司，不識李茂祥，亦
    不知道有岳旺公司，我身分證有借給我同學過，我非奧美公
    司負責人，94年間我從事成衣工作，皆是受人僱用等語；原
    審辯護意旨則略以：被告李錦貴與郭志先為同學關係，於94
    年8 月12日郭志先藉其身分證遺失，要求被告李錦貴為其友
    人曾樺葳（原名曾瓊樺）作保證人以便向高雄市瑞士當舖取
    出借款質押自用轎車，於是陪同曾樺葳前往當舖辦妥保證手
    續後，隔天郭志先又對被告李錦貴稱因其欠繳健保費被健保
    局聲請法院裁定強制執行，他要聲請分期付款攤還需要保證
    人，請被告李錦貴為其保證，被告李錦貴因同情且信賴同學
    不疑有詐，又因上班無法陪同去辦理，只好將身分證交付同
    學郭志先，一星期後郭志先始將身分證交還被告，直到案發
    後始悉涉及本案，本案被告李錦貴應係被冒用身份證而為公
    司之人頭負責人等語。
五、經查：
（一）證人陳惠芳於原審審理中證稱：我任職於豐立會計師事務
      所，我有幫奧美公司辦理過公司負責人變更登記過，但是
      當時是證人曾樺葳把資料拿給伊的，我在辦理變更公司負
      責人的過程中沒有見過被告李錦貴，所有的變更登記資料
      都是曾樺葳拿給我的，當時股東都要簽名，我打好股東同
      意書，有說要拿回去給股東簽名，辦理變更新的負責人要
      有身分證影本、印章及簽名，第一次辦理不需要印鑑，只
      要一個章，就我印象所及，被告李錦貴沒有提出印鑑證明
      ，因為當時是簽名等語（見原審卷三第7 頁反面至第8頁
      ）。
（二）證人曾樺葳（原名曾瓊華）於原審審理程序中亦證稱：我
      是奧美公司股東兼會計，原來奧美公司的負責人是江任元
      ，後來應該是變更為李錦貴，所有的資料都是我收齊全給
      陳小姐去辦，當初是郭志先找李錦貴的，說奧美公司因為
      有些股東問題，我有與李錦貴見過一、二次面，其他的都
      是郭志先跟他談的，我不清楚李錦貴投資多少，李錦貴沒
      有在公司上過班也沒有領過薪水等語（見原審卷三第4 頁
      至第6 頁），公司的發票都是我開的等語（見原審卷三第
      152 頁）。
（三）證人江政鋐（原名江任元）於原審審理中證稱：我是奧美
      公司掛名的負責人，實際的負責人是曾瓊華，後來是我要
      變更負責人的，因為我沒有經驗，掛名沒有用，所以才要
      換人，那時我不曉得換哪一個當負責人，曾瓊華要弄給誰
      ，我根本不曉得，我在公司只是修理，奧美公司所有的業
      務我都不清楚等語（見原審卷三第130 反面至第132 反頁
      ）。
（四）同案被告李茂祥於原審審理中證稱：我是岳旺公司94年間
      的負責人，在94年1 月至4 月間，被告李錦貴沒有把統一
      發票交給我，我從來沒有看過李錦貴，統一發票是奧美公
      司的一個陳小姐拿給我的，陳小姐不是在庭的證人陳惠芳
      等語（見原審卷三第6 頁反面至第7 頁）。
（五）同案被告羅世德於99年6 月4 日準備程序中亦供稱不認識
      被告李錦貴等語（見原審卷一第117 頁）。
（六）綜上證詞觀之，被告李錦貴確未參與奧美公司之任何運作
      ，復由證人陳惠芳、曾樺葳之證詞可知，就奧美公司負責
      人變更登記所需之文件及辦理程序均係由證人曾樺葳經手
      並與證人陳惠芳交涉，而證人曾樺葳上開被告李錦貴證件
      資料係取自案外人郭志先，被告李錦貴未曾出面參與處理
      奧美公司負責人變更登記，是其所辯，不知其為奧美公司
      負責人，亦不知悉奧美公司運作情形一節，堪以採信。
（七）至卷查有關岳旺公司營業稅申報資料、岳旺公司94年2 月
      至95年4 月（2 個月1 次）營業人銷售額與稅額申報書資
      料9 紙、岳旺公司93年度營利事業所得稅申報資料8 紙、
      岳旺公司94年度損益及稅額計算表1 紙、資產負債表2 紙
      、岳旺公司員工基本資料分析1 紙、勞工保險局96年2 月
      27日保承資字第09610054910 號函1 紙、中央健保局高屏
      分局96年3 月3 日健保高承一字第0960004413號函1 紙、
      財政部臺灣省南區國稅局函附奧美多媒體有限公司資料1
      份等資料，均不足以作為被告李錦貴有本件犯行不利之認
      定。
六、綜上所述，復查無其他積極證據足資認定被告李錦貴有填製
    不實會計憑證，並利用不正當方法致使財務報表發生不實結
    果而幫助他人逃漏稅捐之犯行；此外，公訴人就被告犯罪事
    實，應負舉證責任，並提出證明之方法，因此公訴人對於犯
    罪事實，應負提出證據及說服之實質舉證責任，倘其指出證
    明之方法，無從說服法院以形成被告有罪之心證，基於無罪
    推定之原則，自應為被告無罪之諭知。茲本件公訴人於原審
    中並未提出適合於證明被告李錦貴上開犯罪事實之積極事證
    ，並說明其證據方法與待證事實之關係，原審對於卷內訴訟
    資料，復已逐一剖析，參互審酌，認被告李錦貴上開行為尚
    屬不能證明，應諭知其無罪，核無不核。
七、公訴人上訴意旨，未再提出任何補強証據供本院審酌為被告
    李錦貴不利之認定，僅略以：被告曾因受同學郭志先之託，
    於民國94年間將其身分證交予郭志先，供郭某持往高雄市某
    當舖回贖典當之自用車，復又以該身分證供郭某持作分期攤
    還欠款之保證人等情，業據被告在審理中供述明確，其究否
    係郭某利用持有被告身分證之期間，遂行其將被告充作人頭
    ，透過辦理變更手續，使被告成為奧美公司名義上負責人之
    事實，仍有賴郭某出面始能釐清，況被告與郭某間，就充當
    奧美公司負責人一情，究有無何協議，外人無從知悉，故是
    不真如被告所言，係在不知情下遭人誆騙，恐亦有待傳喚郭
    某到案，真相才能浮現，故郭某係本案之關鍵證人，應無疑
    義。乃原審在郭某未到案下，即採信被告說詞，似未盡調查
    之能事云云。
八、按證據之取捨，屬於事實審法院之職權，故事實審依客觀標
    準認定某項證據無審酌之必要而不予審酌者，倘不違反經驗
    法則，尚難指為違法；最高法院四十六年台上字第五二九號
    著有判例。查郭志先業經原審傳拘無著，此有傳票及拘票附
    卷可稽（見原審卷二第166 、209 頁、原審卷三第120 至
    124 頁）；且經原審囑託臺灣高雄地方法院檢察署拘提，亦
    未拘獲，亦有該署100 年5 月18日雄檢泰服100 助403 字第
    040807號、100 年6 月8 日雄檢泰服100 助403 字第80922
    號函文可按（見原審卷三第125 、148 頁），是原審業已盡
    調查之能事，而本件卷查無積極證據足以認定被告李錦貴有
    本件犯行，詳前所述；且有關公訴人所指其他上情各節，經
    查則係就原審證據取捨不當予以指摘，然上開其他上情各節
    ，業經原判決已說明論斷之依據及理由，即已綜合卷內資料
    ，就其心證上之理由予以闡述，上開心證屬原審採證認事之
    職權行使；經核亦不違背證據及經驗法則，公訴人上訴意旨
    ，無非係以原審業已盡調查之部分，任意加以指摘，其此部
    分上訴自難認為有理由，應予駁回。
丙、同案被告張文彬經原審判處有期徒刑8 月，減為有期徒刑4
    月，如易科罰金，以銀元3 百元即新臺幣9 百元折算1 日。
    同案被告沈秋花經原審判處有期徒刑8 月，減為有期徒刑4
    月，如易科罰金，以銀元3 百元即新臺幣9 百元折算1 日，
    緩刑貳年。同案被告羅世德經原審判處有期徒刑1 年，減為
    有期徒刑6 月，如易科罰金，以銀元3 百元即新臺幣9 百元
    折算1 日。均確定在案，不另論列，併此敘明。
據上論結，應依刑事訴訟法第368 條、第369 條第1 項前段、第
364 條、第299 條第1 項前段，95年5 月24日公布修正前之商業
會計法第71條第1 款、第5 款，稅捐稽徵法第43條第1 項，刑法
第11條前段、第2 條第1 項前段、修正前刑法第28條、第55條、
第56條、第41條第1 項前段、第51條第5 款，修正前罰金罰鍰提
高標準條例第2 條，中華民國96年罪犯減刑條例第2 條第1 項第
3 款、第9 條、第7 條，判決如主文。
本案經檢察官王俊力到庭執行職務。
中    華    民    國  100     年    12    月    14    日
                 刑事第九庭     審判長法  官  莊秋桃
                                      法  官  范惠瑩
                                      法  官  田平安
以上正本與原本無異。
李茂祥部分如不服本判決，應於判決送達後10日內向本院提出上
訴狀，其未敘述理由者，並應於提出上訴狀後10日內向本院補提
上訴理由狀（應附繕本）。
本件被告李錦貴部分公訴人得依刑事妥速審法第9條上訴。
中    華    民    國  100     年    12    月    14    日
                                  書  記  官  馬蕙梅
 附表一之(一)：
 岳旺公司取得虛設公司之不實統一發票明細表（單位：新臺幣）
 ┌──┬────┬────┬──────┬──────┬──────┬──────┐
 │編號│進項廠商│開立日期│發票號碼    │銷售額      │稅      額  │備註        │
 ├──┼────┼────┼──────┼──────┼──────┼──────┤
 │1   │奧美公司│94.01   │DU00000000號│10萬元      │5000元      │附件二P121  │
 ├──┼────┼────┼──────┼──────┼──────┼──────┤
 │2   │奧美公司│94.01   │DU00000000號│30萬元      │1萬5000元   │附件二P121  │
 ├──┼────┼────┼──────┼──────┼──────┼──────┤
 │3   │奧美公司│94.01   │DU00000000號│60萬元      │3萬元       │附件二P121  │
 ├──┼────┼────┼──────┼──────┼──────┼──────┤
 │4   │奧美公司│94.02   │DU00000000號│50萬元      │2萬5000元   │附件二P122  │
 ├──┼────┼────┼──────┼──────┼──────┼──────┤
 │5   │奧美公司│94.02   │DU00000000號│50萬元      │2萬5000元   │附件二P122  │
 ├──┼────┼────┼──────┼──────┼──────┼──────┤
 │6   │奧美公司│94.04   │EU00000000號│30萬元      │1萬5000元   │附件二P123  │
 ├──┼────┼────┼──────┼──────┼──────┼──────┤
 │7   │奧美公司│94.04   │EU00000000號│20萬元      │1萬元       │附件二P123  │
 ├──┼────┼────┼──────┼──────┼──────┼──────┤
 │    │合計    │        │            │250萬元     │12萬5000元  │            │
 └──┴────┴────┴──────┴──────┴──────┴──────┘
 附表一之(二)：岳旺公司取得虛設公司之不實統一發票明細表
 （單位：新臺幣）
 ┌──┬────┬────┬──────┬──────┬──────┬──────┐
 │編號│進項廠商│開立日期│發票號碼    │銷售額      │稅      額  │備註        │
 ├──┼────┼────┼──────┼──────┼──────┼──────┤
 │1   │洺宏公司│95.03.13│LU00000000號│310萬元     │15萬5000元  │附件二P26   │
 ├──┼────┼────┼──────┼──────┼──────┼──────┤
 │2   │洺宏公司│95.03.20│LU00000000號│288萬5650元 │14萬4283元  │附件二P27   │
 ├──┼────┼────┼──────┼──────┼──────┼──────┤
 │3   │頂尖公司│94.07   │GU00000000號│20萬元      │1萬元       │附件二P54   │
 ├──┼────┼────┼──────┼──────┼──────┼──────┤
 │4   │頂尖公司│94.08   │GU00000000號│20萬元      │1萬元       │附件二P54   │
 ├──┼────┼────┼──────┼──────┼──────┼──────┤
 │5   │頂尖公司│94.09   │HU00000000號│30萬元      │1萬5000元   │附件二P61   │
 ├──┼────┼────┼──────┼──────┼──────┼──────┤
 │6   │頂尖公司│94.09   │HU00000000號│50萬元      │2萬5000元   │附件二P61   │
 ├──┼────┼────┼──────┼──────┼──────┼──────┤
 │7   │頂尖公司│94.10   │HU00000000號│30萬元      │1萬5000元   │附件二P62   │
 ├──┼────┼────┼──────┼──────┼──────┼──────┤
 │8   │頂尖公司│94.10   │HU00000000號│30萬元      │1萬5000元   │附件二P62   │
 ├──┼────┼────┼──────┼──────┼──────┼──────┤
 │9   │奧美公司│94.07   │GU00000000號│30萬元      │1萬5000元   │附件二P124  │
 ├──┼────┼────┼──────┼──────┼──────┼──────┤
 │10  │奧美公司│94.07   │GU00000000號│30萬元      │1萬5000元   │附件二P124  │
 ├──┼────┼────┼──────┼──────┼──────┼──────┤
 │11  │奧美公司│94.08   │GU00000000號│30萬元      │1萬5000元   │附件二P125  │
 ├──┼────┼────┼──────┼──────┼──────┼──────┤
 │12  │奧美公司│94.08   │GU00000000號│40萬元      │2萬元       │附件二P125  │
 ├──┼────┼────┼──────┼──────┼──────┼──────┤
 │13  │奧美公司│94.08   │GU00000000號│30萬元      │1萬5000元   │附件二P126  │
 ├──┼────┼────┼──────┼──────┼──────┼──────┤
 │14  │秝新公司│95.03.01│LU00000000號│378萬1033元 │18萬9052元  │附件二P237  │
 ├──┼────┼────┼──────┼──────┼──────┼──────┤
 │15  │秝新公司│95.03.13│LU00000000號│380萬3434元 │19萬172元   │附件二P237  │
 ├──┼────┼────┼──────┼──────┼──────┼──────┤
 │16  │秝新公司│95.03.20│LU00000000號│301萬1800元 │15萬590元   │附件二P238  │
 ├──┼────┼────┼──────┼──────┼──────┼──────┤
 │17  │秝新公司│95.04.03│LU00000000號│374萬元     │18萬7000元  │附件二P238  │
 ├──┼────┼────┼──────┼──────┼──────┼──────┤
 │18  │秝新公司│95.04.03│LU00000000號│374萬元     │18萬7000元  │財政部臺灣省│
 │    │        │        │            │            │            │南區國稅局99│
 │    │        │        │            │            │            │年4月21日函 │
 │    │        │        │            │            │            │稱：編號18係│
 │    │        │        │            │            │            │重複表列（地│
 │    │        │        │            │            │            │院卷一P69） │
 ├──┼────┼────┼──────┼──────┼──────┼──────┤
 │    │合計    │        │            │2372萬1917元│118萬6097元 │            │
 └──┴────┴────┴──────┴──────┴──────┴──────┘
 附表二：岳旺公司開立不實統一發票明細表（單位：新臺幣）
 ┌──┬────┬────┬──────┬──────┬──────┬──────┐
 │編號│進項廠商│開立日期│發票號碼    │銷售額      │稅      額  │備註        │
 ├──┼────┼────┼──────┼──────┼──────┼──────┤
 │1   │圓富公司│94.08.20│GU00000000號│23萬元      │1萬1500元   │附件二P264  │
 ├──┼────┼────┼──────┼──────┼──────┼──────┤
 │2   │雙圓公司│94.08.16│GU00000000號│11萬5000元  │5750元      │附件二P274  │
 ├──┼────┼────┼──────┼──────┼──────┼──────┤
 │3   │厚樺公司│95.04.03│LU00000000號│13萬980元   │6549元      │附件二P298  │
 ├──┼────┼────┼──────┼──────┼──────┼──────┤
 │4   │厚樺公司│95.04.14│LU00000000號│11萬3820元  │5691元      │附件二P298  │
 ├──┼────┼────┼──────┼──────┼──────┼──────┤
 │5   │厚樺公司│95.04.27│LU00000000號│16萬1700元  │8085元      │附件二P298  │
 ├──┼────┼────┼──────┼──────┼──────┼──────┤
 │6   │冠瓏公司│95.04.03│LU00000000號│47萬6190元  │2萬3810元   │附件二P318  │
 ├──┼────┼────┼──────┼──────┼──────┼──────┤
 │7   │峰磊公司│95.03   │LU00000000號│32萬元      │1萬6000元   │附件二P325  │
 ├──┼────┼────┼──────┼──────┼──────┼──────┤
 │8   │峰磊公司│95.03   │LU00000000號│60萬元      │3萬元       │附件二P325  │
 ├──┼────┼────┼──────┼──────┼──────┼──────┤
 │9   │峰磊公司│95.04   │LU00000000號│76萬8000元  │3萬8400元   │附件二P325  │
 ├──┼────┼────┼──────┼──────┼──────┼──────┤
 │10  │峰磊公司│95.04   │LU00000000號│68萬元      │3萬4000元   │附件二P325  │
 ├──┼────┼────┼──────┼──────┼──────┼──────┤
 │11  │峰磊公司│95.04   │LU00000000號│68萬元      │3萬4000元   │附件二P325  │
 ├──┼────┼────┼──────┼──────┼──────┼──────┤
 │12  │聯管公司│95.04   │LU00000000號│41萬8500元  │            │附件一      │
 │    │        │        │            │            │            │P327-328    │
 ├──┼────┼────┼──────┼──────┼──────┼──────┤
 │13  │聯管公司│95.04   │LU00000000號│34萬6500元  │            │附件一      │
 │    │        │        │            │            │            │P327-328    │
 ├──┼────┼────┼──────┼──────┼──────┼──────┤
 │14  │聯管公司│95.04   │LU00000000號│43萬2000元  │            │附件一      │
 │    │        │        │            │            │            │P327-328    │
 ├──┼────┼────┼──────┼──────┼──────┼──────┤
 │15  │聯管公司│95.04   │LU00000000號│33萬元      │            │附件一      │
 │    │        │        │            │            │            │P327-328    │
 ├──┼────┼────┼──────┼──────┼──────┼──────┤
 │16  │聯管公司│95.04   │LU00000000號│40萬9600元  │            │附件一      │
 │    │        │        │            │            │            │P327-328    │
 ├──┼────┼────┼──────┼──────┼──────┼──────┤
 │17  │聯管公司│95.04   │LU00000000號│24萬7500元  │            │附件一      │
 │    │        │        │            │            │            │P327-328    │
 ├──┼────┼────┼──────┼──────┼──────┼──────┤
 │18  │聯管公司│95.04   │LU00000000號│50萬6600元  │            │附件一      │
 │    │        │        │            │            │            │P327-328    │
 ├──┼────┼────┼──────┼──────┼──────┼──────┤
 │19  │聯管公司│95.04   │LU00000000號│39萬1500元  │            │附件一      │
 │    │        │        │            │            │            │P327-328    │
 ├──┼────┼────┼──────┼──────┼──────┼──────┤
 │20  │聯管公司│95.04   │LU00000000號│34萬4000元  │            │附件一      │
 │    │        │        │            │            │            │P327-328    │
 ├──┼────┼────┼──────┼──────┼──────┼──────┤
 │21  │聯管公司│95.04   │LU00000000號│25萬500元   │            │附件一      │
 │    │        │        │            │            │            │P327-328    │
 ├──┼────┼────┼──────┼──────┼──────┼──────┤
 │22  │聯管公司│95.04   │LU00000000號│25萬500元   │            │附件一      │
 │    │        │        │            │            │            │P327-328    │
 ├──┼────┼────┼──────┼──────┼──────┼──────┤
 │23  │世基工業│95.03.01│LU00000000號│44萬4278元  │2萬2214元   │附件二P335  │
 ├──┼────┼────┼──────┼──────┼──────┼──────┤
 │24  │世基工業│95.03.03│LU00000000號│46萬2260元  │2萬3113元   │附件二P336  │
 ├──┼────┼────┼──────┼──────┼──────┼──────┤
 │25  │世基工業│95.03.04│LU00000000號│41萬2643元  │2萬632元    │附件二P337  │
 ├──┼────┼────┼──────┼──────┼──────┼──────┤
 │26  │世基工業│95.03.08│LU00000000號│46萬8666元  │2萬3433元   │附件二P338  │
 ├──┼────┼────┼──────┼──────┼──────┼──────┤
 │27  │世基工業│95.03.10│LU00000000號│42萬4224元  │2萬1211元   │附件二P339  │
 ├──┼────┼────┼──────┼──────┼──────┼──────┤
 │28  │世基工業│95.03.13│LU00000000號│40萬6602元  │2萬330元    │附件二P340  │
 ├──┼────┼────┼──────┼──────┼──────┼──────┤
 │29  │世基工業│95.03.15│LU00000000號│43萬4826元  │2萬1741元   │附件二P341  │
 ├──┼────┼────┼──────┼──────┼──────┼──────┤
 │30  │世基工業│95.03.17│LU00000000號│45萬6044元  │2萬2802元   │附件二P342  │
 ├──┼────┼────┼──────┼──────┼──────┼──────┤
 │31  │世基工業│95.03.20│LU00000000號│46萬2149元  │2萬3107元   │附件二P343  │
 ├──┼────┼────┼──────┼──────┼──────┼──────┤
 │32  │世基工業│95.03.22│LU00000000號│45萬4416元  │2萬2721元   │附件二P344  │
 ├──┼────┼────┼──────┼──────┼──────┼──────┤
 │33  │世基工業│95.03.24│LU00000000號│46萬6776元  │2萬3339元   │附件二P345  │
 ├──┼────┼────┼──────┼──────┼──────┼──────┤
 │34  │世基工業│95.03.27│LU00000000號│46萬1574元  │2萬3079元   │附件二P346  │
 ├──┼────┼────┼──────┼──────┼──────┼──────┤
 │35  │世基工業│95.03.29│LU00000000號│44萬3358元  │2萬2168元   │附件二P347  │
 ├──┼────┼────┼──────┼──────┼──────┼──────┤
 │36  │世基工業│95.03.31│LU00000000號│45萬2628元  │2萬2631元   │附件二P348  │
 ├──┼────┼────┼──────┼──────┼──────┼──────┤
 │37  │世基工業│95.04.03│LU00000000號│44萬96元    │2萬2005元   │附件二P349  │
 ├──┼────┼────┼──────┼──────┼──────┼──────┤
 │38  │世基工業│95.04.06│LU00000000號│46萬5641元  │2萬3282元   │附件二P350  │
 ├──┼────┼────┼──────┼──────┼──────┼──────┤
 │39  │世基工業│95.04.07│LU00000000號│43萬9998元  │2萬2000元   │附件二P351  │
 ├──┼────┼────┼──────┼──────┼──────┼──────┤
 │40  │世基工業│95.04.10│LU00000000號│47萬934元   │2萬3547元   │附件二P352  │
 ├──┼────┼────┼──────┼──────┼──────┼──────┤
 │41  │世基工業│95.04.12│LU00000000號│45萬2504元  │2萬2625元   │附件二P353  │
 ├──┼────┼────┼──────┼──────┼──────┼──────┤
 │42  │世基工業│95.04.14│LU00000000號│45萬8299元  │2萬2915元   │附件二P354  │
 ├──┼────┼────┼──────┼──────┼──────┼──────┤
 │43  │世基工業│95.04.17│LU00000000號│43萬2915元  │2萬1646元   │附件二P355  │
 ├──┼────┼────┼──────┼──────┼──────┼──────┤
 │44  │世基工業│95.04.18│LU00000000號│46萬1975元  │2萬3099元   │附件二P356  │
 ├──┼────┼────┼──────┼──────┼──────┼──────┤
 │45  │世基工業│95.04.20│LU00000000號│43萬9686元  │2萬1984元   │附件二P357  │
 ├──┼────┼────┼──────┼──────┼──────┼──────┤
 │46  │世基工業│95.04.21│LU00000000號│43萬3154元  │2萬1658元   │附件二P358  │
 ├──┼────┼────┼──────┼──────┼──────┼──────┤
 │47  │世基工業│95.04.24│LU00000000號│46萬3239元  │2萬3162元   │附件二P359  │
 ├──┼────┼────┼──────┼──────┼──────┼──────┤
 │48  │世基工業│95.04.25│LU00000000號│44萬6462元  │2萬2323元   │附件二P360  │
 ├──┼────┼────┼──────┼──────┼──────┼──────┤
 │49  │世基工業│95.04.27│LU00000000號│41萬96元    │2萬505元    │附件二P361  │
 ├──┼────┼────┼──────┼──────┼──────┼──────┤
 │50  │世基工業│95.04.28│LU00000000號│43萬9964元  │2萬1998元   │附件二P362  │
 ├──┼────┼────┼──────┼──────┼──────┼──────┤
 │51  │潮彬公司│94.12.25│JU00000000號│13萬5000元  │            │附件二P498  │
 ├──┼────┼────┼──────┼──────┼──────┼──────┤
 │52  │潮彬公司│94.12.25│JU00000000號│18萬5000元  │            │附件二P498  │
 ├──┼────┼────┼──────┼──────┼──────┼──────┤
 │    │合計    │        │            │2102萬8297元│83萬9055元  │            │
 └──┴────┴────┴──────┴──────┴──────┴──────┘
刑事妥速審判法第9 條規定：
除前條情形外，第二審法院維持第一審所為無罪判決，提起上訴
之理由，以下列事項為限：
一  判決所適用之法令牴觸憲法。
二  判決違背司法院解釋。
三  判決違背判例。
刑事訴訟法第三百七十七條至第三百七十九條、第三百九十三條
第一款之規定，於前項案件之審理，不適用之。
附錄本件判決論罪科刑法條：
稅捐稽徵法第43條
（教唆或幫助逃漏稅捐等之處罰）
教唆或幫助犯第41條或第42條之罪者，處3年以下有期徒刑、拘
役或科新台幣6萬元以下罰金。
稅務人員、執行業務之律師、會計師或其他合法代理人犯前項之
罪者，加重其刑至二分之一。
稅務稽徵人員違反第33條規定者，除觸犯刑法者移送法辦外，處
1萬元以上5萬元以下罰鍰。
九十五年五月二十四日修正前商業會計法第71條
商業負責人、主辦及經辦會計人員或依法受託代他人處理會計事
務之人員有下列情事之一者，處5年以下有期徒刑、拘役或科或
併科新臺幣15萬元以下罰金：
一、以明知為不實之事項，而填製會計憑證或記入帳冊。
二、故意使應保存之會計憑證、會計帳簿報表滅失毀損。
三、偽造或變造會計憑證、會計帳簿報表內容或毀損其頁數。
四、故意遺漏會計事項不為記錄，致使財務報表發生不實之結果
    。
五、其他利用不正當方法，致使會計事項或財務報表發生不實之
    結果。
稅捐稽徵法第47條
（法人或非法人團體負責人之刑責）
本法關於納稅義務人、扣繳義務人及代徵人應處徒刑之規定，於
下列之人適用之：
一、公司法規定之公司負責人。
二、民法或其他法律規定對外代表法人之董事或理事。
三、商業登記法規定之商業負責人。
四、其他非法人團體之代表人或管理人。
前項規定之人與實際負責業務之人不同時，以實際負責業務之人
為準。